最高法院刑事判決　　　　　　　　　　　　　　　九十一年度台上字第七一○○號
　　上訴人　甲○○
右上訴人因搶奪案件，不服台灣高等法院台中分院中華民國八十九年九月七日第二審
判決（八十九年度上訴字第三五四號，起訴案號：台灣台中地方法院檢察署八十八年
度偵字第一三九七三號），提起上訴，本院判決如左：
    主  文
原判決撤銷，發回台灣高等法院台中分院。
    理  由
本件原判決認定：上訴人甲○○於服役期間，家逢變故，已有精神狀況不穩定情形，
退役後更益惡化，時有情緒暴躁、激動、怪異及暴力之行為，且因被控制妄想及性衝
動控制不良，曾對異性產生性騷擾行為，因其未曾接受治療，二十年來，其精神狀況
時好時壞，多為情緒、社交隔離，且其表情遲鈍、疑心、人際關係疏離、注意力渙散
、思考邏輯怪異，並有言語寡少、容易衝動，間或雜有幻聽及關係妄念，心理、社會
功能日趨敗壞，無法維持長久可信賴之人際關係，而屬精神分裂病症，至民國八十八
年五月間，其精神狀況更有關係妄念及衝動控制不良，處於較常人顯著減弱之精神耗
弱狀態。嗣上訴人於八十八年五月二十日下午，騎乘ＬＡＤ｜○六○號三陽野狼重型
機車外出尋找工作未果，甚覺不順，同日下午四時許途經台中縣大肚鄉○○村○○路
○段二○八巷六十號前，因該處交通紊亂，導致心情煩悶，此時適有譚賴玉徒步行經
該處，上訴人竟意圖為自己不法之所有，假稱欲搭載譚賴玉返家，將機車靠近譚賴玉
，而趁譚賴玉不及防備之際，下手扯斷譚賴玉佩戴於頸上之金項鍊一條（價值約新台
幣二萬元），於搶奪得手後，騎乘該機車逃逸。嗣警方於戶口查察時，間接獲悉譚賴
玉遭搶（譚賴玉未報案），數日後於執行路檢時，發現上訴人未戴安全帽，乃將之帶
回詢問，始經由譚賴玉指認而查獲等情。因而維持第一審論處上訴人意圖為自己不法
之所有，而搶奪他人之動產罪刑之判決，駁回上訴人在第二審之上訴，固非無見。
惟查：(一)告訴人之告訴，係以使被告受刑事訴追為目的，是其陳述是否與事實相符，
仍應調查其他證據以資審認（本院五十二年臺上字第一三○○號判例參照）。原判決
認定上訴人搶奪譚賴玉之項鍊，係以譚賴玉之指訴為唯一證據，惟譚賴玉之陳述是否
與事實相符，原審並未敘明有何其他補強證據，即遽行判決，已嫌速斷。又依承辦警
員陳宗權、蘇順發之證述，譚賴玉遭搶奪後並未報案，而係於戶口查察時，間接獲悉
此事，嗣於數日後執行路檢時，發現上訴人未戴安全帽，因而將之帶回警局並請譚賴
玉前來指認，除此之外並無其他證據，亦未查獲贓物。另依譚賴玉所供，當時歹徒係
戴安全帽（見偵查卷第八頁背面、第十六頁，第一審卷第三十九頁），又係瞬間行搶
，在此情況下，能否明確辨識出歹徒之臉型、五官等全貌？原審未予調查審認，理由
亦未說明，亦有疏漏。(二)按提起上訴，應以上訴書狀提出於原審法院為之。又文書由
非公務員制作者，應記載年、月、日並簽名。其非自作者，應由本人簽名，不能簽名
者，應使他人代書姓名，由本人蓋章或按指印，刑事訴訟法第三百五十條第一項、第
五十三條定有明文。上訴人於第一審法院判決後，不服該判決，係由賴書貞律師代為
制作上訴狀（具狀人為上訴人甲○○），上訴於第二審法院。惟上訴人並未依上開規
定在上訴狀簽名、蓋章或按指印；賴書貞律師亦未表明係依刑事訴訟法第三百四十六
條規定為被告之利益而上訴（見原審卷第三至五頁），其上訴之程式是否有欠缺？應
否定期命補正？原審未予斟酌，即遽為實體判決，亦有未合。以上或為上訴意旨指摘
所及，或為本院得依職權調查之事項，應認原判決有撤銷發回更審之原因。
據上論結，應依刑事訴訟法第三百九十七條、第四百零一條，判決如主文。
中      華      民      國    九十一    年     十二     月     十二     日
                              最高法院刑事第十一庭
                                  審判長法官  呂  潮  澤
                                        法官  白  文  漳
                                        法官  陳  世  雄
                                        法官  孫  增  同
                                        法官  林  開  任
      右正本證明與原本無異
                                              書  記  官
中      華      民      國    九十一    年     十二     月     十七     日
